【裁判字號】    92,交聲,509
【裁判日期】    921201
【裁判案由】    聲明異議
【裁判全文】
臺灣臺南地方法院交通事件裁定                    九十二年度交聲字第五九號
    移送機關  交通部公路總局嘉義區監理所臺南監理站
    受處分人
    即異議人  甲○○
右列受處分人因違反道路交通管理處罰條例案件，對於交通部公路總局嘉義區監理所
臺南監理站九十二年七月二十八日所為之裁決處分（處分案號：南監五字第裁七四─
ＫＡＣ００六八三０號），聲明異議，本院裁定如左：
    主  文
異議駁回。
    理  由
一、聲明異議意旨略以：受處分人即異議人甲○○於民國九十二年七月十二日上午十
    點三十七分左右，駕駛車牌號碼ＳＵ─二０二三號自用小客車，行經雲林縣林內
    鄉○○路與增產路之交岔路口時，並未有闖紅燈之違規行為，當時已另有一違規
    之駕駛人為警攔查，本件執勤警員並未親眼看見異議人有任何違規之行為，竟依
    前一被攔查舉發之駕駛人之指證，而認定異議人確有規闖紅燈之情形，並予以攔
    查舉發。而由異議人事後與舉發警員電話通話之錄音內容中，亦可發現該舉發警
    員起初並不否認此事，可見該執勤警員應無親眼看見其有闖紅燈之行為，否則舉
    發警員於通話之初，必定否認有其他駕駛人舉發本件違規一事。又為證明此事，
    亦可將異議人與執勤警員等送測謊單位進行測謊。此外，移送機關即交通部公路
    總局嘉義區監理所臺南監理站，未經查證即認異議人前述之違規事實明確，而裁
    處罰鍰新臺幣二千七百元，並記違規點數三點，亦非適當，故異議人不服該裁處
    ，而提起本件異議。
二、按汽車駕駛人，行經有燈光號誌管制之交岔路口闖紅燈者，處新臺幣一千八百元
    以上五千四百元以下罰鍰；又汽車駕駛人，違反道路交通管理處罰條例第五十三
    條者，除依原條款處罰鍰外，並記違規點數三點，道路交通管理處罰條例第五十
    三條及第六十三條第一項第三款分別定有明文。
三、經查：
    （一）本件受處分人即異議人甲○○於九十二年七月十二日上午十點三十七分左
          右，駕駛車牌號碼ＳＵ─二０二三號自用小客車，行經設有燈光號誌管制
          設施之雲林縣林內鄉○○路與增產路之交岔路口時闖紅燈之情事，除有雲
          林縣警察局九一雲警交字第ＫＡＣ００六八三０號舉發違反道路交通管理
          事件通知單一份附卷足憑外，另當日執行勤務舉發本違規事件之雲林縣警
          察局斗六分局警員王金泉，亦於本院調查時到庭具結稱：「（法官問：本
          件是否你舉發的，情形如何？）是我舉發的，我們是在該違規路口執行交
          通勤務，當時因為我們發現異議人闖紅燈，所以我們才將異議人攔下來，
          在異議人違規之前並無他人違規，異議人當時是直向通過路口，差點撞到
          一輛與異議人車輛垂直方向，而行向綠燈作右轉彎的自小客車，我們當時
          就攔下異議人的車輛，那輛右轉車亦同時在前方停下，我覺得很奇怪，為
          什麼沒有攔右轉的車輛，該車竟自己停車，所以我就前去詢問該駕駛人為
          何停車，該駕駛人表示異議人的車子闖紅燈，而且差點撞到他的車子，我
          就轉回頭告訴異議人闖紅燈，但我並未記住那個右轉車子的車牌號碼及駕
          駛人姓名，因為我親眼看到異議人闖紅燈，而且我有看到異議人差點撞到
          那右轉車輛，我當時站立的位置約距路口五十公尺，我對異議人行向的燈
          號可以看的很清楚，所以我確認異議人有闖紅燈的行為。我確認前述作右
          轉的車輛駕駛人有告訴我異議人的車輛有闖紅燈，而且我是先攔下異議人
          的車輛，才前往該輛右轉的車子那裡。我確實可以清楚看到異議人闖紅燈
          。」等語（參見本院九十二年十月二日訊問筆錄），此參以證人王金泉警
          員與異議人間不僅未有任何怨隙，且係毫不相識之人，衡情證人應無設詞
          攀誣，或虛構違規事實陷害異議人之理；另就證人王金泉警員前開所言：
          其當時站立的位置約距路口五十公尺，對於異議人行向的燈號可以看的很
          清楚，其除親眼看見異議人所駕駛之小客車闖紅燈外，且異議人違規闖紅
          燈當時，差一點與另一部作右轉彎之車輛發生碰撞，而該部右轉彎車輛之
          駕駛人並向其指稱異議人所駕駛之小客車闖紅燈等情以觀，可知證人對於
          本件違規事實確係直接目睹，且印象深刻而無誤為判斷或記憶不清之可能
          。況警員執行公務時，本身即受有行政懲處責任之監督，且其到庭具結作
          證，更係以刑事責任擔保其證言之真實性，故證人王金泉警員之前開證述
          內容，以及其所紀錄舉發之本件違規事實，經核尚無不可採信之處。從而
          ，異議人於前述時、地，駕駛小客車行經設有燈光號誌管制設施之交岔路
          口闖紅燈之違規事實，應可認定。
    （二）次按，交通勤務警察或依法令執行交通稽查任務人員，開單舉發違反道路
          交通管理處罰條例所列之違規事實，經公路主管機關或警察機關所為之裁
          決處罰，本質上為行政處分，係公務員基於職務上權力，依法就特定之具
          體事件所為，並具有公法上效果之單方行政行為。而根據公務員為公法上
          行為具有公信力之原則，該行政處分當可被推定為真正，且其據以依法處
          分之事實認定，亦應可推定為正確無誤，故本此公信原則，立法者乃於道
          路交通管理處罰條例及高速公路交通管制規則中制定相關規定，使交通勤
          務警察或依法令執行交通稽查任務人員，在特殊情形下，當場不能或不宜
          攔截製單舉發時，得當機處置而逕行舉發（參見道路交通管理處罰條例第
          七條之二及高速公路交通管制規則第二十六條等規定），以達成維護交通
          秩序及公共安全之行政目的。反之，若謂公務員之一切行政行為，均需預
          留證據以證明其為真實，則國家行政勢必窒礙難行，且相關行政目的亦難
          達成，故刑事訴訟法就犯罪證據有關之規定中，與屬行政秩序罰之交通違
          規裁罰本旨不合之部分，自不在準用之列。從而，交通違規行政爭訟之舉
          證責任原理，應非如刑事案件中，必須超越任何合理懷疑，始可為有罪判
          決之嚴格程度，而係應與民事訴訟之舉證責任原理相類似，亦即基本上應
          就行政機關與人民所各自主張有利於己之事實，分配其應盡之舉證責任，
          而非逕予適用刑事訴訟上之「無罪推定」原則，此觀諸行政訴訟法第一百
          三十六條，規定行政訴訟程序準用民事訴訟法第二百七十七條舉證責任分
          配原則之立法意旨，即可明瞭
    （三）基此，本件受處分人即異議人甲○○雖極力辯稱：其並無原處分意旨所稱
          之闖紅燈違規行為云云，然其並未就本件執勤警員之舉發有誤，提出明確
          事證以供調查，且核無其他任何相關證據，足資證明本件執勤警員確有捏
          造事實違法取締之情事，故證人王金泉警員本其維護交通秩序、安全職責
          所為之本件舉發，自應受到合法、正確之推定。況異議人於本院調查時復
          供稱：「．．．當天的陽光很大直接射到我駕駛座，紅綠燈的燈色受到影
          響．．．我看到的燈光的顏色是綠色但中間有透些橘色的燈光，我看到前
          面的車子開過去，我就跟著開過去，我當初並未停在停止線確定燈光的顏
          色就跟著前面的車子開過去．．．而且剛好要通過十字路口時，我有叫我
          小孩要坐好。」等語（前述訊問筆錄參照），顯見異議人駕車通過本件違
          規路口時，其對於其行向之行車管制號誌之燈號為何？不僅未曾仔細確認
          ，而且僅因看見前方車輛通過，即隨後通過，並在行經該路口時，有叫車
          內小孩坐好之情形，故異議人於違規當時，其所駕駛之小客車，究竟在何
          種燈號亮起之情況下進入路口，異議人應無法明確辨認。基此，異議人前
          述所辯：其係綠燈進入路口，而無闖紅燈之行為云云，經核應僅係其本身
          事後主觀之推定，而難逕予採信。此外，如前所述，本件違規事實既可認
          定，且異議人違規當時，亦確有另一險遭異議人所駕駛小客車撞及之車輛
          駕駛人，曾向執勤警員表示異議人有闖紅燈之行為，故異議人與證人王金
          泉警員事後電話中之對談內容為何？經核尚與本件違規事實之認定無涉，
          故並無將異議人或執勤警員等送測謊單位進行測謊，或對於上開電話通話
          內容予以勘驗查證之必要，均附此敘明。
四、綜上所述，受處分人即異議人甲○○有於右述時、地，駕駛前開小客車行經設有
    燈光號誌管制設施之交岔路口闖紅燈之事實既可認定，則後來原處分機關即移送
    機關交通部公路總局嘉義區監理所臺南監理站，據此並引用上開道路交通管理處
    罰條例第五十三條第一項及第六十三條第一項第三款等規定，裁處異議人罰鍰新
    臺幣二千七百元，並記違規點數三點，於法即無不當。至本件異議內容，經核並
    無理由，故應予以駁回。
五、據上論斷，應依道路交通案件處理辦法第十九條，裁定如主文。
中      華      民      國      九十二    年     十二     月      一    日
                              臺灣臺南地方法院交通法庭
                                  法  官    陳  志  成
右正本證明與原本無異。
如不服本裁定應於送達後五日內向本院提出抗告狀。
                                  法  官    黃  瓊  蘭
中      華      民      國      九十二    年     十二     月      一    日


司法院資訊處製作；財團法人民間司法改革基金會備份。
